臺灣臺北地方法院民事判決　　　　　　　94年度訴字第3266號
原　　　告　丙○○○
訴訟代理人　乙○○
被　　　告　甲○○
上列當事人間請求損害賠償事件，經本院刑事庭裁定移轉而來，
本院於民國94年10月3日言詞辯論終結，判決如下：
    主      文
被告應給付原告新台幣壹拾玖萬肆仟柒佰拾元，及自民國94
年6月7日起至清償日止，按年息5%計算之利息。
原告其餘之訴駁回。
訴訟費用由被告負擔35％，餘由原告負擔。
    事實及理由
一、原告主張：被告於民國92年11月29日上午11時6分許，駕駛
    車號2T-3096號自小客車（下稱系爭小客車），自台北市○
    ○○路684號地下停車場駛出，甫右轉至民族東路，欲由東
    往西方向行駛，因注意而未注意，與由伊配偶張清風騎乘車
    號CBT-086號機車（下稱系爭機車）並搭載伊，亦沿同一方
    向行駛，兩車發生碰撞，致伊受有右手近端肱股骨折、左側
    小腿裂傷等傷害。爰依侵權行為法則，訴請被告應賠償伊損
    害（明細詳如附表所示）等情。並於本院聲明：被告應給付
    原告新台幣（下同）558,060元，及加計自起訴狀繕本送達
    翌日（即94年6月7日）起算之法定遲延利息。
二、被告則以：伊確實於上列時地，駕駛系爭小客車與張清風所
    騎乘之系爭機車發生碰撞，致原告受傷，但張清風駕駛系爭
    機車亦有過失，且原告請求金額過高，請求予以酌減等語，
    資為抗辯。並於本院聲明：原告之訴駁回。
三、查，被告於92年11月29日上午11時6分許，駕駛系爭小客車
    ，自台北市○○○路684號地下停車場駛出，甫右轉至民族
    東路，欲由東往西方向行駛，因注意而未注意，與由伊配偶
    張清風騎乘系爭機車並搭載伊，亦沿同一方向行駛，兩車發
    生碰撞，致伊受有右手近端肱股骨折、左側小腿裂傷等傷害
    等情，有卷附診斷證明書可憑（見本院94年度北調地286號
    卷〈下稱北調卷〉第13頁），且為被告所自陳（見本院卷第
    53頁），又原告並因此對被告提出過失傷害刑事告訴，並經
    台灣台北地方法院檢察署檢察官聲請簡易處行，嗣經本院刑
    事庭以簡易處刑判處被告過失傷害罪成立，處拘役15日，如
    易科罰金，以銀元300元折算一日確定在案，亦有卷附本院
    93年度北交簡字第1889號刑事簡易判決可參（見北調卷第10
    至12頁），復經本院依職權調閱上列刑事卷宗核閱無誤，亦
    為兩造所不爭執（見本院卷第53頁），堪信為真。
四、按因故意或過失，不法侵害他人之權利者，負損害賠償責任
    ，民法第184條第1項前段定有明文。又，汽車、機車或其他
    非依軌道行駛之動力車輛，在使用中加損害於他人者，駕駛
    人應賠償因此所生之損害，同法第191條之2亦有明文。且，
    不法侵害他人之身體或健康者，對於被害人因此喪失或減少
    勞動能力或增加生活上之需要時，應負損害賠償責任，同法
    第193條亦有規定。查，被告於上列時地，因駕駛系爭小客
    車自地下停車場駛出右轉，應注意左側直行車輛之動態，並
    讓其優先通行，卻未注意，致與張清風所騎乘系爭機車搭載
    原告，兩車發生碰撞致原告因而受傷，則被告駕駛系爭小客
    車，顯有違反道路交通安全規則第89條第1項第6款、第88條
    第1項第3款規定之過失，且與原告受傷間，具有相當因果關
    係甚明。
五、依上說明，原告依據上列侵權行為法則，主張被告應對其負
    損害責任，自屬有據。本院就原告附表所列各項請求金額，
    茲分別論述如下：
(一)、醫療費用：
    原告主張其因受傷就診，支出醫療費用計48,480元乙節，業
    據提出醫療費用收據為證（見北調卷第16至44頁），且經本
    院向其就診醫院即財團法人長庚紀念醫院（林口）分院（下
    稱長庚林口分院）查明屬實（見本院卷第11頁至32業之該院
    94年7月27日（）長庚院法字第0726號函、及本院卷第36
    頁之該院94年8月31日（）長庚院法字第0779號函），並
    為被告所不爭執，上列醫療費用核屬必要，應予准許。
(二)、看護費用：
    原告主張其因受傷無法自行處理日常生活，有僱請看護85日
    之必要乙情，固據提出收據為證（見北調卷第45頁）。惟查
    ，據原告就診醫院即長庚林口醫院稱：「依據病歷記載，張
    女士（指原告）係於92年11月29日至本院急診就醫治療，當
    時診斷為右側肱股骨折、左下肢撕裂傷。依其病情評估，病
    患需人協助照護日常生活期間約為2星期。」等情，有卷附
    該院94年7月27日（）長庚院法字第0726號函可稽（見本
    院卷第11頁），是原告於上列院期間計14日內，既有僱請看
    護之必要，則原告請求看護費用於28,000元部分（計算式：
    170000÷85＝2000，2000×14＝28000），於法有據，應予
    准許。至原告逾此所為請求，即非必要費用，應予駁回。
(三)、車資費用：
    原告主張因來往醫院，支出計程車費用計30,580元云云，未
    據提出證據以實其說，且參照原告受傷部位為右手近端肱股
    骨折、左側小腿裂傷等處，非必需搭乘計程車至醫院治療，
    亦可搭乘其他交通工具，故本院審酌公車為一般人所搭乘之
    交通工具，來回一趟車票價為30元為準據，依上說明，原告
    至就診次數共計57次，交通費用應為1710元為允當（民事訴
    訟法第222條第2項規定參照）。至原告逾此所為請求，即非
    有據，應予駁回。
(四)、中藥費用：
    原告主張：伊於就診期間，陸續購買中藥補品費用達65,000
    元云云，並未舉證以實其說（民事訴訟法第277條規定參照
    ），則原告此部分請求，即非有據，應予駁回。
(五)、後續醫療費用及車資部分：
    原告主張：伊後續醫療費用25,000元、及後續車資19,000元
    云云。然查，據原告就診醫院即長庚林口醫院稱：「依據病
    歷記載，張女士（指原告）係於92年11月29日至本院急診就
    醫治療，當時診斷為右側肱股骨折、左下肢撕裂傷。93年3
    月15日最近乙次回診時，病情大致恢復，但仍需復健治療。
    依其病情評估，如無意外約經六個月左右應可痊癒。」等情
    （見本院卷第36頁之該院94年8月31日（）長庚院法字第
    0779號函），可知原告自受傷日即92年11月29日起至93年5
    月11月28日止，如無意外即可痊癒。準此，據原告於94年5
    月23日起訴時（見北調卷第3頁之本院收狀戳記章），亦僅
    檢附至93年4月15日止之醫療收據（見北調卷第4頁、第41頁
    ），足證，原告自起訴後並無後續醫療及支出車資等問題至
    明。是原告：伊後續醫療費用25,000元、及後續車資19,000
    元云云，即無可取。
(六)、精神慰撫金：
  1.按，不法侵害他人之身體、健康、名譽、自由、信用、隱私
    、貞操，或不法侵害其他人格法益而情節重大者，被害人雖
    非財產上之損害，亦得請求賠償相當之金額，民法第195條
    第1項前段亦有明文。又，慰藉金之賠償須以人格權遭遇侵
    害，使精神上受有痛苦為必要，其核給之標準固與財產上損
    害之計算不同，然非不可斟酌雙方身分資力與加害程度，及
    其他各種情形核定相當之數額（最高法院51年台上字第223
    號判例意旨參照）。
  2.查，本院審酌原告因系爭車禍受有右側肱股骨折、左下肢撕
    裂傷等傷害，雖無需手術治療，但因此需他人照顧日常生活
    起居2星期，並需休養達6個月，況原告於車禍時年歲已達70
    歲（22年7月1日生，見北調卷13頁之診斷證明書），其身體
    及精神上所受痛苦，非可謂不大；另斟酌原告之年利息所得
    為9,075元；有房屋1戶及土地3筆、投資圖書社，該部分之
    財產總額為5,225,000元（見本院卷第4至5頁之稅務電子閘
   門財產所得調件明細表），被告為致理商專畢業，目前在普
   德威實業有限公司任職（見本院卷第55頁反面）、年收入所
   得為471,565元；房屋1戶及土地2筆、汽車1輛及投資國福陶
   瓷工業股份有限公司，此部分財產總額為3,314,452元（見本
   院卷第6至8頁之稅務電子閘門財產所得調件明細表）等情狀
   ，故本院認原告請求精神慰撫金200,000元為允當。
(七)、綜上，原告請求被告賠償醫療費用48,480元、看護費用28,0
    00元、交通費用1,710元、精神慰撫金200,000元，共計278,
    190元。
六、被告又抗辯：系爭車禍發生，張清風騎乘系爭機車同有過失
    等語。經查：
(一)、按債務人之代理人或使用人，關於債之履行有故意或過失時
    ，債務人應與自己之故意或過失負同一責任，民法第224條
    前段定有明文。查，張清風騎乘機車搭載原告，致與被告駕
    駛系爭小客車發生碰撞，張清風自屬於原告之使用人已明（
    最高法院74年台上字第1170號判例意旨參照）。
(二)、查，被告自地下停車場駛出進入車道，應注意讓行進中車輛
    優先通行，卻未注意而與張清風騎乘系爭機車搭載原告，發
    生碰撞，固為本件車禍之肇事主因，但張清風騎乘系爭機車
    不應附載坐人後，又再另載物品，亦為肇事次因等情，業經
    本院依職權調閱上列刑事卷宗核閱屬實，且兩造對於該刑事
    卷宗內附證據資料均無意見（見本院卷第53頁），足見原告
    為系爭車禍之肇事原因，而張清風則為肇事次因。況系爭車
    禍經送台北市車輛行車事故委員會鑑定（見本院卷56至57頁
    之該會93年5月27日北鑑審字第093301168 00號函檢附鑑定
    意見書），再經台北市政府交通局覆議（見本院卷第58至60
    頁之該局93年8月9日北市交五字第09332887700號函檢附鑑
    定意見書），是被告抗辯：系爭車禍發生，張清風同有過失
    乙情，自足採信。本院斟酌張清風為原告使用人，既為系爭
    車禍肇事次因，故認張清風就系爭車禍應負擔為30％肇事責
    任，亦即原告應負30％之過失責任。
(三)、按損害之發生或擴大，被害人與有過失者，法院得減輕賠償
    金額，或免除之，民法第217條第1項定有明文。承前所述，
    原告使用人張清風對於系爭車禍發生，既屬同有過失責任30
    ％，則被告本應賠償原告金額為278,190元，依上列規定予
    以減輕被告賠償責任30％後，則被告應賠償原告金額為194,
    733元。
七、從而，原告依據侵權行為法則，訴請被告應賠償金額194,73
    3元，及加計自民事準備書狀繕本送達翌日（即94年6月7日
    ，見北調卷第47頁）起算之法定遲延利息，為有理由，應予
    准許。至原告逾此所為請求，即非有據，應予駁回。
八、據上論結，本件原告之訴為一部有理由、一部無理由，依民
    事訴訟法第79條，判決如主文。
中　　華　　民　　國　　94　　年　　10　　月　　24　　日
                  民事第一庭    法　官　楊絮雲
以上正本係照原本作成
如對本判決上訴，須於判決送達後20日內向本院提出上訴狀
中　　華　　民　　國　　94　　年　　10　　月　　24　　日
                    　　　　　　書記官　高秋芬
